【裁判字號】    90,交訴,14
【裁判日期】    900330
【裁判案由】    過失致死等
【裁判全文】
臺灣花蓮地方法院刑事判決                            九十年度交訴字第一四號
    公  訴  人  臺灣花蓮地方法院檢察署檢察官
    被      告  甲○○
    選任辯護人  曾泰源律師
右列被告因過失致死等案件，經檢察官提起公訴（八十九年度偵字第二六○三號、九
十年度偵字第九號），本院判決如左：
    主  文
甲○○因過失致人於死，處有期徒刑伍月，如易科罰金，以佰元折算壹日。又駕駛
動力交通工具肇事，致人死亡而逃逸，處有期徒刑陸月，如易科罰金以佰元折算壹
日。應執行有期徒刑拾月，如易科罰金以佰元折算壹日。緩刑伍年。
    事  實
一、甲○○於民國八十九年七月二十六日凌晨二時許，駕駛車號Ｄ八─三四二二號自
    用小客車，沿花蓮縣台九線公路由南往北方向行駛，途經該路景美康樂段二百零
    五公里處，原應注意車前狀況並隨時採取必要之安全措施，且依當時路況情形良
    好，並無不能注意之情事，竟疏未注意車前狀況，自後追撞由廖忍輝所騎乘之腳
    踏車後輪，致廖忍輝人車倒地，廖忍輝並因而受有顱內出血之傷害，甲○○肇事
    後竟罔顧廖忍輝之生命安全，猶另起逃逸之意將該肇事車輛加速駛離現場。廖忍
    輝經送國軍花蓮八○五總醫院急救後，延至八十九年七月二十九日下午二時仍告
    不治死亡。
二、案經訴由花蓮縣警察局新城分局報請臺灣花蓮地方法院檢察署檢察官相驗後偵查
    起訴。
    理  由
一、右揭犯罪事實，業據甲○○坦承不諱，核與證人即現場目擊者賈錦文所述情節相
    符，並有道路交通事故調查報告表、現場暨車損及驗屍照片二十一幀附卷可稽。
    而被害人廖忍輝確係因本件車禍致顱內出血，傷重不治死亡，亦經檢察官督同檢
    驗員到場相驗屬實，製有驗斷書、相驗屍體證明書、勘驗筆錄各一份在卷可稽。
    次按汽車行駛時，駕駛人應注意車前狀況並隨時採取必要之安全措施，道路交通
    安全規定第九十四條第三項定有明文。被告領有適當之汽車駕駛執照，對於上開
    交通安全規定，當知之甚稔，其駕車自應注意上開規定，且依當時之情形，參諸
    道路交通事故調查報告表所記載，當時天候晴，該處路面平坦無缺陷、無障礙物
    ，夜間有照明，路況良好等情況，被告並無不能注意之情事，乃其竟疏未注意以
    致肇事，使被害人身亡，其過失行為與被害人之死亡結果間具有相當之因果關係
    。又本件經送台灣省花東區車輛行車事故鑑定委員會鑑定結果，亦同此見解，有
    該會花鑑字第八九○四五二號鑑定意見書一份在卷可考。綜上所述，本件事證已
    明，被告犯行洵堪認定，應予依法論科。
二、核被告所為，係犯刑法第二百七十六條第一項之過失致人於死罪、第一百八十五
    條之四肇事遺棄罪。其所犯上開二罪間，一為故意犯，一為過失犯，罪名不同，
    應分論併罰。按行為後法律有變更者，適用裁判時之法律。但裁判前之法律有利
    於行為人者，適用最有利於行為人之法律，刑法第二條第一項前段定有明文。經
    查，刑法第四十一條業於九十年一月四日修正，同年一月十日經總統公布實施，
    該條修正為：「犯最重本刑為五年以下有期徒刑之罪，而受六月以下有期徒刑或
    拘役之宣告，因身體、教育、職業、家庭之關係或因其他正當事由，執行顯有困
    難者，得以一元以上三元以下折算一日，易科罰金。但確因不執行所宣告之刑，
    難收矯正之效或難以維持法秩序者，不在此限。」「併合處罰之數罪，均有前項
    情形，其應執行之刑逾六月者，亦同」，較諸修正前刑法第四十一條規定：「犯
    最重本刑為三年以下有期徒刑以下之刑之罪，而受六月以下有期徒刑或拘役之宣
    告，因身體、教育、職業或家庭之關係，執行顯有困難者，得以一元以上三元以
    下折算一日，易科罰金」，就易科罰金部分，以新法對行為人較為有利，稽諸上
    述，即有刑法第二條第一項前段規定之適用。爰審酌被告因一時疏失未能遵守交
    通規則致被害人身亡，惟於事後已迅速與被害人家屬達成和解（有調解書暨和解
    書、和解賠償金收據各一紙附卷可稽），及犯後坦承過失並感歉疚，態度尚稱良
    好等一切情狀，量處如主文所示之刑，以示懲儆，並分別諭知易科罰金之折算標
    準及定其應執行之刑。末查，被告前未曾受有期徒刑以上刑之宣告，此有台灣花
    蓮地方法院檢察署刑案資料查註記錄表一紙附卷可按，本院認其經此科刑判決之
    教訓後，當知警惕而無再犯之虞，因認其所宣告之刑以暫不執行為適當，併予宣
    告緩刑五年，以啟自新。
據上論斷，應依刑事訴訟法第二百九十九條第一項前段，刑法第二條第一項前段、第
一百八十五條之四、第二百七十六條第一項、第四十一條第一項前段、第二項、第五
十一條第五款、第七十四條第一款，罰金罰鍰提高標準條例第一條前段、第二條，判
決如主文。
本案經檢察官李子春到庭執行職務。
中      華      民      國     九十     年      三      月     三十     日
                               臺灣花蓮地方法院刑事庭
                                   法  官  陳  世  博
右正本證明與原本無異。
如不服本判決，應於判決送達後十日內向本院提出上訴狀( 應附繕本 )，上訴於臺灣
高等法院花蓮分院。
                                   法院書記官
中      華      民      國     九十     年      四      月      六      日
附錄本判決論罪之法律條文：
刑法第一百八十五條之四：
駕駛動力交通工具肇事，致人死傷而逃逸者，處六月以上五年以下有期徒刑。
刑法第二百七十六條第一項：
因過失致人於死者，處二年以下有期徒刑、拘役或二千元以下罰金。
從事業務之人，因業務上之過失犯前項之罪者，處五年以下有期徒刑或拘役，得併科
三千元以下罰金。


司法院資訊處製作；財團法人民間司法改革基金會備份。
